臺灣高等法院民事判決　　　　　　　　　　　　　　　九十一年度上字第二三八號
　　上　 訴　 人　歌林股份有限公司
　　法 定 代理人　李學容
　　訴 訟 代理人　陳淑蓉
　　　　　　　　　張文生
　　被 上　訴 人　宏固電器有限公司
　　兼法定代理人　戊○○
　　被 上　訴 人　甲○○○○.
　　訴 訟 代理人　戊○○
　　被 上　訴 人　丁○○
　　　　　　　　　乙○○
　　　　　　　　　丙○○
右當事人間給付買賣價金事件，上訴人對於中華民國九十一年一月三十一日臺灣臺北
地方法院九十年度訴字第五三六○號第一審判決提起上訴，本院判決如左：
    主    文
原判決廢棄。
被上訴人應連帶給付上訴人新台幣貳佰伍拾貳萬捌仟佰捌拾元，及自民國九十年
十一月十三日起，至清償日止，按年息百分之五計算之利息。
第一、二審訴訟費用由被上訴人連帶負擔。
本判決於上訴人以新台幣捌拾肆萬貳仟捌佰元供擔保後，得假執行；但被上訴人如於
假執行程序實施前，以新台幣貳佰伍拾貳萬捌仟佰捌拾元，為上訴人預供擔保，
得免為假執行。
    事實及理由
一、本件上訴人主張：被上訴人宏固電器有限公司（下稱宏固公司）為經銷上訴人之
    電化製品，於民國七十八年十一月三日與上訴人簽訂經銷合約書，並邀同其餘被
    上訴人為連帶保證人，依經銷合約第十條約定，其餘被上訴人就被上訴人宏固公
    司對上訴人所負貨款、票款債務負連帶保證責任。嗣被上訴人宏固公司陸續積欠
    上訴人貨款達新台幣（下同）二百五十二萬八千三百八十三元，屢經催討未獲置
    理，依經銷合約及連帶保證契約之法律關係，被上訴人即應連帶如數給付本息。
    雖被上訴人抗辯上訴人宏固公司已與上訴人於八十九年五月二十四日就上開債務
　　成立和解，惟該日所書紀錄僅係證人王建國依被上訴人戊○○所述其財力狀況所
　　寫之供債信評估，王建國僅為上訴人公司之北區業務課長，無權代表上訴人與任
　　何第三人成立和解。且本件債務之存在，宏固公司並無爭議，既無爭議，該日所
　　書紀錄，至多僅屬同意延期清償，並非和解。又縱認上開紀錄係屬和解，亦為認
　　定性和解，依最高法院七十七年十一月一日民事庭第十九次決議見解，原有之經
    銷合約關係並未消滅，上訴人即得依經銷契約法律關係請求被上訴人宏固公司給
    付貨款。再者，連帶保證人並無民法七百五十五條之適用，且依最高法院四十三
    年台上字第一九二號判例及七十四年台上字四二九號裁判意旨，認約定保證人於
    一定期間為保證者，連帶保證人不得援引民法七百五十五條規定而規避連帶債務
    人所負與主債務人同一之清償責任，依系爭經銷合約第十三條約定，本件連帶保
    證人之保證契約期限係自七十八年十一月三日至一百年十二月三十一日，自屬於
    一定期間為保證，連帶保證人即不得援引民法七百五十五條規定。況系爭經銷合
    約第十條第五項約明，即若上訴人允許被上訴人宏固公司延期清償時，其連帶保
    證人仍同意負連帶保證責任，故本件被上訴人乙○○等連帶保證人應負連帶保證
    責任。爰依經銷合約及連帶保證契約之法律關係，求為判命被上訴人應連帶給付
    二百五十二萬八千三百八十三元及自起訴狀繕本最後送達被上訴人之翌日起至清
    償日止，按年息百分之五計算利息之判決（上開請求，原審為上訴人全部敗訴之
    判決）。並於本院上訴聲明：(一)原判決廢棄。(二)被上訴人應連帶給付二百五十二
    萬八千三百八十三元及自起訴狀繕本最後送達被上訴人之翌日起至清償日止，按
    年息百分之五計算之利息(三)如獲勝訴判決，願供擔保，請准宣告假執行。
二、(一)被上訴人宏固公司、戊○○、甲○○○○○○則以：八十九年五月二十四日被
    上訴人宏固公司曾與上訴人就直到八十九年五月二十四日所生之貨款債務達成和
    解，和解書載明宏固公司應為上訴人增加擔保義務，上訴人亦負提供貨品讓宏固
    公司繼續經營之義務，即已就爭執事項互相讓步，自屬和解，又已變更原來之法
    律關係，此和解係屬創設性，原來之經銷契約關係已消滅，上訴人以經銷契約法
    律關係請求被上訴人宏固公司給付貨款自屬無據。被上訴人宏固公司已依上述和
    解內容設定債權額二百六十萬元，抵押權擔保上訴人之債權，並塗銷第一順位抵
    押權（抵押權人為台北國際商業銀行）。但上訴人並未依約提供三十萬元之貨物
    供被上訴人宏固公司陳列，故被上訴人宏固公司僅清償二期即未繼續履行和解內
    容。被上訴人宏固公司所負債務原為三百零三萬八千七百七十四元，扣除退還冷
    氣機四十三萬零七百七十六元、八十八年度抵押獎勵十萬四千九百六十九元、九
    十年五月十日還款三萬元、九十年五月三十一日還款七萬四千八百十五元，被上
    訴人宏固公司僅應再給付上訴人二百三十九萬八千二百十四元。(二)被上訴人丁○
　　○、乙○○、丙○○則以：1.本件被上訴人等連帶保證人之保證責任為人事保證
　　，其約定之保證期間已逾三年，依民法第七百五十六條之三規定「人事保證之期
　　間，不得逾三年，逾三年者，縮短為三年」之規定，縮短為三年，今保證期間已
　　過，本件連帶保證人即無庸負保證責任。2.被上訴人宏固公司與上訴人已成立和
　　解，改為消費借貸，原有之經銷債務已告消滅，主債務消滅，從屬之保證責任亦
　　隨同消滅。又上訴人既允許被上訴人宏固公司延期清償債務，依民法第七百四十
　　一條及第七百五十五條規定，被上訴人丁○○、乙○○、丙○○亦不再負保證人
　　責任。3.上訴人交付貨物時間為自八十八年三月四日起至同年八月二十日止，迄
　　起訴時止其請求權已罹民法第一百二十七條第八款規定之二年時效。縱然被上訴
　　人宏固公司簽發支票、清償部分債務屬實，但均係主債務人對債權人所為之承認
　　，對於連帶保證人部分不生時效中斷各等語置辯。並於本院答辯聲明：(一)對造之
　　上訴駁回。(二)如受不利判決，願供擔保，請准宣告免為假執行。
三、上訴人主張被上訴人宏固公司為經銷電化製品，於七十八年十一月三日與其簽訂
    經銷合約書，並邀同其餘被上訴人為連帶保證人，依經銷合約第十條約定，其餘
    被上訴人就被上訴人宏固公司對上訴人所負貨款、票款債務負連帶保證責任之事
    實，已據其提出經銷合約書為證（見原審卷第七至十頁），並為被上訴人所不爭
    執，自堪信為真實。是本件所應審究者厥為(一)上訴人與被上訴人宏固公司曾否成
    立和解契約？(二)又被上訴人戊○○、甲○○○○○○、丁○○、乙○○、丙○○
    應否負連帶保證人責任？茲分項詳析如后：
　(一)上訴人與被上訴人宏固公司尚未成立和解契約：
  　1.被上訴人抗辯：被上訴人宏固公司與上訴人就系爭債務已成立和解，其所憑之
      證據僅一紙由上訴人公司北區業務課長王建國與宏固公司負責人戊○○於八十
      九年五月二十四日洽商後，由王建國所書寫之紀錄，此為被上訴人所自認之事
　　　實，並有該紀錄影本在卷可稽（見原審卷第一三七頁）。
　　2.然據王建國在本院證稱：（寫這張文件真意何在？）「由於宏固電器有限公司
      提供給歌林股份有限公司之抵押物被台北國際商業銀行查封，宏固電器有限公
      司法定代理人戊○○到我們公司與我們商談，所以我們公司法務部通知營業單
      位由我處理有關宏固電器有限公司債務問題，當時宏固電器有限公司法定代理
      人戊○○是希望我們公司營業單位暫時給與紓困能暫緩讓其返還貨款。原審卷
      一三七頁文件是我寫的，真意是要了解其公司當時究竟欠歌林股份有限公司多
      少債務及當時狀況並其可否再經營下去所寫，如在文件上所寫之房租、水電、
      薪水、倉租等等，就是為了了解當時狀況。那時因他要我幫他，所以我要求他
　　　增加保證能力如追加保證人及提供抵押物，及因其支票被退票須再提供支票並
　　　第一順位合庫抵押權要塗銷的這些動作，那時我是希望鄧老闆能辦到，於辦到
　　　後約定六月一日再談，但後來僅第一順位合庫抵押權塗銷外，其他皆沒有下文
　　　。」、（宏固電器有限公司已依你們公司條件將第一順位合庫三十萬元塗銷？
　　　）「但其他條件並未符合，如追加保證人及再提供支票，他並未做到，亦即這
　　　段期間，我曾去過宏固電器有限公司，因宏固電器有限公司法定代理人戊○○
　　　本人的支票帳戶為拒絕往來戶，所以答應要找陳劉鳳英提供抵押物擔保及提供
　　　支票，但這些並未做到。」、（這文件上載明「支票申請（陳劉鳳英）、合約
　　　書、拍押資料」意義為何？）「陳劉鳳英為保證人，須重新與我訂立由其擔任
　　　保證人之合約，另提供抵押資料如身分證影本、印鑑證明辦理抵押，而陳劉鳳
　　　英亦無做到。」、「對造所說陳劉鳳英所開二張支票是宏固電器有限公司積欠
　　　歌林股份有限公司以前貨款，在當時宏固電器有限公司尚欠二百多萬元的已退
　　　票之支票，我要對造須開新之支票給我們公司。」、「雖然宏固電器有限公司
　　　有提到給其三十萬元的陳列品，但歌林股份有限公司並沒給，我是要其先處理
　　　舊債務告一段落，於條件談好後，才願意與其合作，可是對造並未處理。」等
　　　語（見本院卷第八十五頁至第八十七頁筆錄）。
　　3.經核上開紀錄確實記載：債權二百六十三萬三千一百九十八元。八十八年
　　　勵金估算。如何增加保證能力。店重新陳列預估約三十萬元投注。支
　　　票申請（陳劉鳳英）、合約書、抵押資料（身分證印鑑證明）。目前營業額
　　　每月七十萬－八十萬元，獲利約十萬元與店開銷持平，房租三萬三千元、水電
　　　三千三百元、薪水一萬五千元、房租一萬三千元。平均實績一百二十萬元。
　　　國際商銀先處理撤銷查封。預訂６月１日再洽。從以上記載顯見該紀錄確
　　　係王建國為協助宏固公司解決困境，就公司之負債可否延續清償，及收支狀況
　　　之評估紀錄。最後尚約訂六月一日「再洽」，益見雙方之意見尚待協商，該王
　　　建國之證言，核與紀錄所載相符，足堪採信。故此紀錄不能作為兩造已成立和
　　　解契約之證據，了無疑義。另被上訴人雖抗辯：上訴人在原審九十年十一月十
　　　九日審理時已自認和解云云，然此為上訴人所否認。經審閱該期日筆錄所載，
　　　上訴人係主張「縱使原告有與主債務人和解，但是被告仍要負連帶保證責任」
　　　（見原審卷第六十二頁），此假設性之主張，要非自認甚明。本件上訴人否認
　　　兩造就系爭債務之清償，已成立和解契約，自屬可取。被上訴人執此抗辯兩造
　　　已成立和解契約，要無可信。
　(二)宏固公司應清償所欠貨款本息，其餘被上訴人應負連帶保證責任：
　　1.上訴人於原審雖曾自認：「原告與被告一合意還款內容為自九十年六月三十日
　　　起每月還款五萬元，若有一期未履行，則全部視為到期。九十年六月時被告一
　　　積欠的金額，如訴之聲明所示。達成此合意時，沒有通知連帶保證人。最後一
　　　次交貨時間為八十八年八月二十八日。」（見原審卷第六十二頁筆錄），被上
　　　訴人等乃引民法第七百五十五條「就定有期限」債務為保證者，如債權人允許
　　　主債務人延期清償時，保證人除對於其延期已為同意外，不負保證責任」之規
　　　定抗辯，本件身為保證人之被上訴人已不應負保證之責云云。惟按所謂「定有
　　　期限之債務為保證」與「約定保證人於一定期間內為保證者」係分屬不同意義
　　　，約定保證人於一定期間內為保證者，在此一定期間內所發生之債務，如債權
　　　人允許主債務人延期清償，而所延展清償之債務仍在該一定期間內者，保證人
　　　自不得援引前開法條，而主張不負保證責任（五十年台上字第一四七０號之判
　　　例參照）。況四十三年台上字第一九二號判例及最高法院七十四年台上字第四
　　　二九號裁判意旨，亦明示「約定保證人於一定期間內為保證」之契約係為概括
　　　保證之性質，自難以民法第七百五十五條遽謂上訴人未得被上訴人同意，允許
　　　主債務人延期清償。
    2.上訴人與宏固公司及其連帶保證人所簽訂的經銷合約及保證契約期限，依據經
      銷合約書第十三條規定，自民國七十八年十一月三日至民國一百年十二月三十
　　　一日止為合約有效期限，因此本契約的連帶保證人責任係屬保證主債務人在此
　　　段時間內所負之一切債務，即「約定保證人於一定期間內為保證」。在合約有
　　　效期間，債權人允許主債務人延展清償期乃在原約定保證期間內，連帶保證人
　　　等自不得引用民法第七百五十五條規定而規避連帶保證人應與主債務人負同一
　　　清償之責任。次按雙方簽訂之經銷合約書第十條第五項以書面明文約定，上訴
　　　人拋棄為其債權擔保之物者，被上訴人宏固公司及其連帶保證人就上訴人所拋
　　　棄權利之限度內仍負清償責任。若上訴人允許宏固公司延期清償時宏固公司之
　　　連帶保證人仍同意負連帶保證人責任。上訴人允許宏固公司延期清償，宏固公
　　　司之連帶保證人等已於經銷契約簽訂時同意本件上訴人雖允許主債務人延期清
　　　償，被上訴人等連帶保證人等仍應負連帶保證責任。故被上訴人抗辯，依民法
　　　第七百五十五條規定，連帶保證人不負保證之責，要無可取。至於被上訴人抗
　　　辯，本件係屬民法第七百五十六條之一人事保證云云。但該條已明文規定：「
　　　稱人事保證者，謂當事人約定，一方於他方之受僱人將來因職務上之行為而應
　　　對他方為損害賠償時，由其代負賠償責任之契約。」本件係經銷合約之保證，
　　　非人事保證至明。
　　3.查被上訴人宏固公司至九十年五月二十四日與王建國會算時，計欠貨款二百六
　　　十三萬三千一百九十八元，此業據上訴人提出銷貨傳票簽收單影本九十五紙、
　　　銷貨傳票明細表三紙、給付貨款支票十紙及退票理由單九紙及前述紀錄表附卷
　　　可稽（見原審卷第十頁至第四十二頁、第七十八頁至第八十八頁、第一三七頁
　　　），扣除被上訴人嗣後已清償之十萬四千八百十五元，餘欠為二百五十二萬八
　　　千三百八十三元，此部分為兩造所不爭執，堪信為真實。即依宏固公司在原審
　　　所提出之「民事起訴異議聲明狀」附表亦自認，扣除退冷氣機款四十三萬七百
　　　七十六元及金十萬四千九百六十九元，宏固公司計欠上訴人二百六十四萬四
　　　千八百十五元，若再扣除嗣後還款十萬四千八百十五元，餘欠為二百五十四萬
　　　元（見原審卷第一二五頁）。因此上訴人主張被上訴人宏固公司積欠其二百五
　　　十二萬八千三百八十三元，自屬可取。
　　4.被上訴人復抗辯，上訴人供貨時間為八十八年三月四日至八十八年八月二十日
　　　，依民法第一百二十七條第八款規定，已逾二年消滅時效云云。然被上訴人宏
　　　固公司購貨後，曾簽發前述支票十紙支付貨款，經核其發票日及退票日均在八
　　　十九年二月十五日以後（見前述支票、退票理由單及原審卷第七十八頁票據明
　　　細表所載）。則本件貨款請求權之消滅時效，應自八十九年二月十五日以後起
　　　算。本件上訴人係於九十年十月十八日起訴，此自起訴狀可考，其請求權消滅
　　　尚未完成，被上訴人就此所辯，亦無可信。故被上訴人宏固公司應給付上訴人
　　　貨款二百五十二萬八千三百八十三元，其餘被上訴人應負連帶保證之責，足堪
　　　認定。
四、綜上所述，上訴人基於經銷合約及連帶保證契約之法律關係，請求被上訴人等連
    帶給付貨款二百五十二萬八千三百八十三元，及自起訴狀繕本最後送達被上訴人
    之翌日即九十年十一月十三日起，至清償日止，按年息百分之五計算之利息，洵
    屬正當，應予准許。原審失察，為上訴人敗訴之判決，自有違誤，無可維持。上
    訴意旨，指摘原判決不當，求予廢棄改判，為有理由，爰將原判決廢棄改判。又
    兩造均陳明願供擔保，為准免假執行之宣告，爰分別酌定相當擔保金額，予以准
    許。
五、本件事實已臻明確，兩造其餘攻擊防禦方法及證據經予審酌，核與判決結果不生
　　影響，爰不再逐一論述，併此明。
據上論結，本件上訴為有理由，依民事訴訟法第四百五十條、第七十八條、第八十五
條第二項、第四百六十三條、第三百九十條第二項、第三百九十二條，判決如主文。
中　　　華　　　民　　　國　　九十一 　 年　　  九  　　月　　二十四  　日
　　　　　　　　　　　　　　　　民事第八庭
　　　　　　　　　　　　　　　　　　審判長法　官　郭　松　濤
　　　　　　　　　　　　　　　　　　　　　法　官　周　美　月
　　　　　　　　　　　　　　　　　　　　　法　官　王  淇  梓
右正本係照原本作成。
如不服本判決，應於收受送達後二十日內向本院提出上訴書狀，其未表明上訴理由者
，並應於提出上訴後二十日內向本院補提理由書狀（均須按他造當事人之人數附繕本
），上訴時應提出委任律師或具有律師資格之人之委任狀，委任有律師資格者，另應
附具律師及格證書及釋明委任人與受任人有民事訴訟法第四百六十六條之一第一項但
書或第二項（詳附註）所定關係之釋明文書影本。
中　　　華　　　民　　　國　　九十一  　年　　  九  　　月　　二十五 　 日
　　　　　　　　　　　　　　　　　　　　　書記官　張　美　華
附註：
民事訴訟法第四百六十六條之一（第一項、第二項）：
對於第二審判決上訴，上訴人應委任律師為訴訟代理人，但上訴人或其法定代理人具
有律師資格者，不在此限。
上訴人之配偶、三親等內之血親、二親等內之姻親，或上訴人為法人、中央或地方機
關時，其所屬專任人員具有律師資格並經法院認為適當者，亦得為第三審訴訟代理人
。
